【裁判字號】    92,易,1497
【裁判日期】    920624
【裁判案由】    家庭暴力防治法
【裁判全文】
臺灣臺中地方法院刑事判決                        九十二年度易字第一四九七號
    公  訴  人  臺灣臺中地方法院檢察署檢察官
    被      告  乙○○
右列被告因違反家庭暴力防治法案件，經檢察官提起公訴（九十二年度偵字第七四六
三號），本院判決如左：
    主  文
乙○○無罪。
    理  由
一、公訴意旨略以：被告乙○○為甲○○○之子，具有家庭暴力防治法第三條第三款
    所定之家庭成員關係，被告曾於民國九十二年三月二十四日經本院依家庭暴力防
    治法第十三條第二項第一、二款之規定，以九十二年度暫家護字第一三九號民事
    通常保護令裁定不得對甲○○○為身體或精神上之不法侵害行為，不得直接或間
    接對於甲○○○為騷擾行為，詎於九十二年四月三日被告無故在臺中縣太平市○
    ○街一四九巷五號住處，對甲○○○吼叫辱罵並用椅子作勢攻擊，違反法院所為
    前述裁定，案經臺中縣警察局霧峰分局報告偵辦；因認被告涉有違反家庭暴力防
    治法第五十條第二款之違反保護令罪嫌云云。
二、按犯罪事實應依證據認定之，無證據不得推定其犯罪事實；不能證明被告犯罪或
    其行為不罰者，應諭知無罪之判決，刑事訴訟法第一百五十四條、第三百零一條
    第一項分別定有明文。而刑事訴訟法上所謂認定犯罪事實之證據，係指足以認定
    被告確有犯罪行為之積極證據而言，該項證據自須適合於被告犯罪事實之認定，
    始得採為斷罪資料，最高法院二十九年上字第三一０五號著有判例。又認定犯罪
    事實所憑之證據，無論係直接證據或間接證據，其為訴訟上之證明，須於通常一
    般之人均不致有所懷疑，而得確信其為真實之程度者，始得據為有罪之認定，倘
    其證明尚未達到此一程度，而有合理之懷疑存在，復無其他調查途徑可尋，法院
    即應為無罪之判決，最高法院七十六年臺上字第四九八六號著有判例。
三、公訴人認被告涉有上開違反家庭暴力防治法之罪嫌，無非係以右揭事實業據被告
    在警詢中坦承不諱，並據被害人甲○○○指述歷歷，復有臺灣臺中地方法院民事
    通常保護令一紙在卷可參等，資為論據。
四、訊據被告則堅詞否認有何前開違反保護令之犯行，辯稱：伊並未收到保護令，係
    於員警到場時出示保護令之際，才知道有保護令之事，且當天伊因與女朋友起爭
    執，心情不好，返家卻發現大門深鎖，無人回應，才會踹門，當時母親甲○○○
    並不在家，後來，母親返家後，伊並無毆打或騷擾母親之意圖或行為等語，以資
    為辯。
五、經查：
    （一）被害人甲○○○於九十二年三月六日向本院聲請核發暫時保護令，經本院
          於九十二年三月二十四日以九十二年度暫家護第一三九號核發民事暫時保
          護令，而被告於九十二年四月九日始收受本院九十二年度暫家護字第一三
          九號暫時保護令，嗣經本院家事法庭審理結果，而於九十二年五月五日以
          九十二年度家護字第三三四號核發民事通常保護令，被告於九十二年五月
          十五日收受本院九十二年度家護字第三三四號通常保護令等情，經本院調
          取九十二年度家護字第三三四號通常保護令聲請卷宗核閱屬實，則被告收
          受本院九十二年度暫家護字第一三九號暫時保護令之時間，為九十二年四
          月九日應堪認定，是以，被告辯稱於九十二年四月三日案發當時不知道暫
          時保護令之事，自堪信為真實。
    （二）按保護令除第十五條第三項情形外，應於核發後二十四小時內，發送當事
          人、被害人、警察機關及直轄市、縣（市）主管機關，家庭暴力防治法第
          十七條第一項定有明文。而家庭暴力防治法第十五條第三項之規定，係指
          法院於受理第十一條第一項但書之暫時保護令聲請後，依警察人員到庭或
          電話陳述家庭暴力之事實，有正當理由足認被害人有受家庭暴力之急迫危
          險者，除有正當事由外，應於二十四小時內以書面核發暫時保護令，並得
          以電信傳真或其他科技設備傳送暫時保護令予警察機關而言。本件被害人
          甲○○○聲請核發暫時保護令之事由，並無家庭暴力防治法第十五條第三
          項所指之情形，因此，依據家庭暴力防治法第十七條第一項之規定，本件
          暫時保護令仍應於核發後二十四小時內發送被告，待被告收受後，仍故意
          而為違反保護令之行為者，始能課與家庭暴力防治法第五十條各款之違反
          保護令罪責。是以，被告在案發當時既未獲悉核發暫時保護令之事，縱使
          其確有騷擾被害人甲○○○之具體行為，亦難以違反保護令罪相繩。此外
          ，復查無其他積極證據足資證明被告有何故意違反保護令之行為，其前揭
          犯罪應屬不能證明，揆諸首揭規定及判例意旨，爰為無罪判決之諭知。
據上論斷，應依刑事訴訟法第三百零一條第一項，判決如主文。
中      華      民      國      九十二      年    六    月    二十四    日
                                臺灣臺中地方法院刑事第六庭
                                        法  官  巫淑芳
右正本證明與原本無異。
如不服本判決，應於送達後十日內向本院提出上訴狀 （須附繕本） ，上訴於台灣高
法院台中分院。
                                        書記官
中      華      民      國      九十二      年    六    月    二十四    日


司法院資訊處製作；財團法人民間司法改革基金會備份。
